【裁判字號】    95,台上,2228
【裁判日期】    950427
【裁判案由】    違反毒品危害防制條例
【裁判全文】
最高法院刑事判決            九十五年度台上字第二二二八號
    上  訴  人  甲○○
                        1段5.
    選任辯護人  陳世煌律師
                張居德律師
上列上訴人因違反毒品危害防制條例案件，不服台灣高等法院台
中分院中華民國九十二年八月十三日第二審更審判決（九十一年
度上更(一)字第一八八號，起訴案號：台灣彰化地方法院檢察署八
十七年度偵字第一一三三九號），提起上訴，本院判決如下：
    主  文
原判決撤銷，發回台灣高等法院台中分院。
    理  由
本件原判決認定上訴人甲○○（原名蔡道德）基於販賣第二級毒
品安非他命以營利之概括犯意，於民國八十七年十一、二月間，
陸續自不詳姓名者以不詳價格購入第二級毒品安非他命後，先後
於八十七年十二月三日晚上八時許、及於同月五日晚上八時許、
以及同月七日晚上八時許，均在彰化縣員林鎮○○街五二號之租
屋處，分別將安非他命三包（毛重約一一二．八公克）、五包（
毛重約一八八公克）、七包（毛重約二六三．二公克），依序以
新台幣（下同）七萬五千元、十二萬五千元、十七萬五千元之價
格售予林晉賢。上訴人又因施用第一級毒品海洛因所費不貲，竟
於八十七年十二月七日晚上八時許，在上開租住處，將其向不詳
姓名者以不詳價格購入供己施用之第一級毒品海洛因後，亦基於
販賣以營利之犯意，將其中十包（合計淨重二○．八三公克，包
裝重四．二九公克），託請具有共同犯罪犯意聯絡之林晉賢至台
中市尋找買主，林晉賢於尚未尋得買主前之八十七年十二月九日
晚上十時許，因與盧才棋共同攜帶第二級毒品安非他命九包到台
中市○○路○段七之二二號之富可汗汽車商務旅館，欲販賣他人
時為警查獲（盧才棋販賣第二級毒品部分，經原審另案判處有期
徒刑七年二月確定，上開購自上訴人之安非他命亦經執行沒收銷
燬），經警至林晉賢於台中市○○路二五號四樓之一之居所查扣
第一級毒品海洛因十包、第二級毒品安非他命十包；再於八十七
年十二月十日下午四時四十分許，循線至上訴人之租住處搜索，
並扣得上訴人所有之第一級毒品海洛因五包（毛重一０三公克，
淨重九六‧三一公克，送驗時併為一袋）、第二級毒品安非他命
六包（淨重一六六六．一二公克，送驗時併為二包）、及供分裝
上開毒品之彈簧秤一個、分裝夾鏈袋三大包等情，因而撤銷第一
審之判決，改判論處上訴人共同意圖販賣而持有第一級毒品罪刑
。另變更起訴法條，論處上訴人連續販賣第二級毒品罪刑，固非
無見。
惟查(一)刑事訴訟法第一百六十六條第一項規定：證人、鑑定人由
審判長訊問後，當事人及辯護人得直接或聲請審判長詰問之，旨
在發現真實及保障人權，應屬被告之基本訴訟權；司法院大法官
會議釋字第三八四號解釋亦重申上旨甚詳。本件原判決係以證人
林晉賢於警詢及偵查中之供述為論罪之主要依據。但上訴人直指
證人林晉賢之供述不實，並請求傳訊該證人予以詰問。原審亦認
有傳訊之必要，而指定該證人於九十二年七月十五日到庭應訊（
見原審更(一)卷(2)第四四、七二、七五頁），但未待該證人到庭即
審理終結，亦未認其無調查之必要，以裁定駁回之，或於判決理
由說明無調查必要之理由，自有調查職責未盡與理由不備之違誤
。(二)證人盧才棋於警詢中陳稱：其自八十七年十一月中旬至同年
十二月九日共替林晉賢送貨十餘次，每次林晉賢會給予五百或一
千元之零用錢等語（見二七一五八號偵查卷八十七年十二月十日
警詢筆錄）；而證人林晉賢於偵查中供明：其自八十七年十月（
應係十一月之誤）向朋友調安非他命，之後請盧才棋送給「阿振
」（同上卷八十七年十二月十七日偵訊筆錄），且不諱言向上訴
人購買安非他命等情，如果無誤，則林晉賢所販賣之安非他命，
是否全來自上訴人，攸關上訴人販賣安非他命之期間與次數之認
定，自有詳查之必要。上訴意旨指摘原判決不當，尚非全無理由
，應認仍有撤銷發回更審之原因。
據上論結，應依刑事訴訟法第三百九十七條、第四百零一條，判
決如主文。
中    華    民    國  九十五  年    四    月  二十七  日
                      最高法院刑事第五庭
                          審判長法官  莊  登  照
                                法官  洪  明  輝
                                法官  黃  一  鑫
                                法官  林  秀  夫
                                法官  徐  昌  錦
      本件正本證明與原本無異
                                      書  記  官
中    華    民    國  九十五  年    五    月    二    日
                                                      Ｌ


司法院資訊處製作；財團法人民間司法改革基金會備份。
